【裁判字號】    96,訴,9046
【裁判日期】    970623
【裁判案由】    侵權行為損害賠償
【裁判全文】
臺灣臺北地方法院民事判決              96年度訴字第9046號
原      告  丙○○
特別代理人  乙○○
訴訟代理人  李建民律師
被      告  丁○○
            榮冠水電材料有限公司
法定代理人  甲○○
訴訟代理人  戊○○
上列當事人間因被告丁○○業務過失傷害案件，經原告提起刑事
附帶民事訴訟，請求損害賠償，經本院刑事庭以96年度交附民字
第171號裁定移送前來，本院於民國97年6月9日言詞辯論終結，
判決如下：
    主  文
被告應連帶給付原告新臺幣壹佰拾貳萬貳仟陸佰玖拾伍元，及
自民國九十六年八月九日起至清償日止，按年息百分之五計算之
利息。
被告應自民國九十七年六月一日起至原告死亡之日止，按月連帶
給付原告新臺幣壹萬貳仟元。
原告其餘之訴駁回。
訴訟費用由被告連帶負擔五分之四，餘由原告負擔。
本判決於原告以新臺幣肆拾肆萬壹仟元為被告供擔保後，得假執
行。但被告以新臺幣壹佰拾貳萬貳仟陸佰玖拾伍元為原告預供
擔保，得免為假執行。
原告其餘假執行之聲請駁回。
    事實及理由
甲、程序方面：
    按訴狀送達後，原告不得將原訴變更或追加他訴，但有下列
    各款情形之一者，不在此限：‧‧‧三、擴張或減縮應受判
    決事項之聲明者。民事訴訟法第255條第1項第3款定有明文
    。查，原告起訴時，原請求被告應連帶給付新臺幣（下同）
    368萬6,013元及自起訴狀繕本送達之翌日起（即民國96年9
    月20日）至清償日止之法定遲延利息（附民卷第1頁參照）
    ，嗣於訴訟進行中，減縮前開聲明之請求金額為150萬8,889
    元，擴張法定遲延利息起算日為96年8月9日，並追加請求被
    告應自97年6月1日起至原告死亡之日止，按連帶給付2萬6千
    元（本院卷第38頁參照），核與前開規定相符，應予准許。
乙、實體方面：
壹、原告起訴主張：被告丁○○係被告榮冠水電材料有限公司（
    下稱被告榮冠公司）之駕駛員，平日以駕駛該公司之車輛為
    業，於95年10月19日上午9時50分許，駕駛被告榮冠公司所
    有之車號2203-KC號自用小貨車，沿台北市○○區○○路由
    南往北方向行駛，途經康定路與和平西路三段交岔路口之行
    人穿越道前，本應注意遇有行人穿越時，應暫停讓行人先行
    通過，並應注意車前狀況，隨時採取必要之安全措施，且依
    當時為日間自然光線之晴天，柏油路面乾燥無缺陷，亦無障
    礙物，視距良好等情形，並無不能注意之情事，竟疏未注意
    及此，猶貿然跟隨前方車輛左轉彎行駛，適原告丙○○由南
    往北方向穿越該行人穿越道，被告丁○○見狀，因閃煞不及
    ，其前車頭撞及原告，致原告倒地，因而受有頭部外傷左側
    枕骨骨折、蜘蛛網膜下腔出血併多處遲發性腦血腫（左側小
    腦、右側大腦額葉顳葉）等傷害，經送醫急診治療迄今昏迷
    指數為10，左側肢體偏癱，嚴重減損1肢以上之機能，外傷
    嚴重程度分數為18，有失智症狀，致生對原告身體健康重大
    不治之傷害。案經本院刑事庭以96年度交易字第362號刑事
    判決被告丁○○犯業務過失傷害致重傷罪，處有期徒刑10月
    ，減為有期徒刑5月，如易科罰金以1千元折算1日，緩刑2年
    。而原告發生上開車禍後，經送醫急診治療，計支出醫療費
    用5,630元；又因此增加生活上之需要，計支出：住院期間
    看護費4萬550元、購買尿布、剪刀等醫療照護用品5,109元
    、僱請救護車轉送同仁醫院附設護理之家費用3,300元、同
    仁醫院附設護理之家保證金及照護費用50萬4,300元等項。
    再者，原告於上開車禍發生前，已於行天宮擔任志工12年，
    現因上開車禍傷重昏迷，左側肢體偏癱，需人長期照護餵食
    及清理排泄物，精神痛苦至極，故請求被告連帶賠償其慰撫
    金100萬元。故合計上列醫療費用、各項增加生活上之需要
    及慰撫金，被告共應連帶賠償原告155萬8,889元。另因原告
    受傷後已呈植物人狀態，須長期接受看護，自97年6月1日起
    至原告死亡時止，預期將來每月尚需支出照護費2萬6千元，
    此亦為被告丁○○上開過失不法行為所致之增加生活上需要
    ，亦應由被告負連帶賠償責任。爰依侵權行為之法律關係起
    訴請求，並聲明：(一)被告應連帶給付原告155萬8,889元，及
    自96年8月9日起至清償日止，按年息5%計算之利息；(二)被告
    應自97年6月1日起至原告死亡之日止，按月連帶給付原告2
    萬6千元；(三)陳明願供擔保，請准宣告假執行。
貳、被告方面：
一、被告丁○○抗辯：
    伊對於原告主張伊駕駛被告榮冠公司所有車號2203-KC號自
    用小貨車，於前揭日期、時間及地點，跟隨前方車輛左轉行
    駛時，撞及適行經該處行人穿越道之原告之事實，及原告已
    支出之醫療費用5,630元、住院期間看護費4萬550元、購買
    尿布、剪刀等醫療照護用品5,109元及僱請救護車轉送同仁
    醫院附設護理之家費用3,300元等事實，均不爭執；惟辯稱
    伊當時車速很慢，不知道為何會撞到原告，又原告請求預期
    將來每月需支出之照護費2萬6千元，應扣除政府補助之1萬4
    千元，另慰撫金數額，亦屬過高，且伊現已離職，目前失業
    中云云，並聲明：駁回原告之訴。
二、被告榮冠公司抗辯：
    被告丁○○為伊公司之受僱人，領有貨車駕照，車禍當天執
    行送貨業務，迄未申請強制汽車責任保險理賠。又原告提出
    之醫療費用單據中，有診斷證明書費用計1,480元，係不必
    要之支出，應予扣除。而原告於發生本件車禍時，已屆90高
    齡，縱未發生車禍，其子女亦應奉養其餘生，無向被告請求
    按月支付將來照護費用至原告死亡時止之理。另原告請求之
    慰撫金過高，而伊公司為規模極小之公司，現因不景氣經營
    困難，實無力負擔。並聲明：(一)駁回原告之訴及其假執行之
    聲請；(二)如受不利之判決，願供擔保，請准宣告免為假執行
    。
、兩造不爭執之事項：
一、被告丁○○為被告榮冠公司之受僱人，其駕駛被告榮冠公司
    所有車號2203-KC號自用小貨車，於前揭日期、時間及地點
    ，跟隨前方車輛左轉行駛時，撞及適行經該處行人穿越道之
    原告（附民卷第1至3頁、本院卷第9頁）。
二、原告已支出醫療費用5,630元、住院期間看護費4萬550元、
    購買尿布、剪刀等醫療照護用品5,109元、僱請救護車轉送
    同仁醫院附設護理之家費用3,300元等增加生活上之需要（
    本院卷第9頁反面）。
肆、得心證之理由：
一、本件原告起訴主張被告丁○○為被告榮冠公司之受僱人，其
    駕駛被告榮冠公司所有車號2203-KC號自用小貨車，於前揭
    日期、時間及地點，疏未注意途經行人穿越道，遇有行人穿
    越時，應暫停讓行人先行通過及車前狀況，即貿然跟隨前方
    車輛左轉彎行駛，遂撞及適行經該處行人穿越道之原告，致
    原告倒地，因而受有頭部外傷左側枕骨骨折、蜘蛛網膜下腔
    出血併多處遲發性腦血腫（左側小腦、右側大腦額葉顳葉）
    等傷害，經送醫急診治療迄今昏迷指數為10，左側肢體偏癱
    ，嚴重減損1肢以上之機能，外傷嚴重程度分數為18，有失
    智症狀等身體健康重大不治之傷害，是被告丁○○過失不法
    侵害原告之身體，應與其僱用人即被告榮冠公司負連帶損害
    賠償責任等語；而被告對於被告丁○○於受僱被告榮冠公司
    期間，駕駛上揭自用小貨車，於前開時日、地點，因跟隨前
    方車輛左轉，遂撞及適行經該處行人穿越道之原告之事實，
    雖無爭執，惟以前揭情辭置辯。是以，本件之爭點即在於：
    被告丁○○是否過失不法侵害原告之身體，而應與其僱用人
    即被告榮冠公司連帶負損害賠償責任？如被告連帶賠償原告
    所受損害，則原告主張之各項損害賠償數額，是否有據？茲
    審究如次：
(一)、被告丁○○是否過失不法侵害原告之身體，而應與被告榮冠
    公司連帶負損害賠償責任？
１、按汽車行近行人穿越道前，應減速慢行，遇有行人穿越時，
    無論有無交通警察指揮或號誌指示，均應暫停讓行人先行通
    過；且汽車行駛時，駕駛人應注意車前狀況，並隨時採取必
    要之安全措施，道路交通安全規則第94條第3項、第103條分
    別定有明文。經查，本件車禍事發地點，位於台北市○○區
    ○○路與和平西路三段交岔路口之行人穿越道前，事發當時
    為日間自然光線之晴天，柏油路面乾燥無缺陷，亦無障礙物
    ，且視距良好，並無任何足使被告丁○○不能注意之情事，
    有台北市政府警察局交通警察大隊函覆本院之道路交通事故
    調查報告表及事故現場照片在卷可參（調解卷第11至23頁參
    照），惟被告丁○○竟疏未注意上開道路交通安全規則之規
    定，猶貿然跟隨前方車輛左轉彎行駛，未注意車前狀況致撞
    及原告倒地，則本件車禍事故既為被告丁○○事前加以注意
    即所得避免或防止，是其就本件車禍事故之發生，顯有過失
    ，本院96年度交易字第362 號刑事判決亦同此認定，亦有卷
    附該刑事判決書足參（調解卷第4至5頁反面參照），自堪認
    本件車禍事故，確係由於被告丁○○之過失不法行為所致。
２、次查，原告遭被告丁○○駕駛車輛撞擊倒地，因此受有頭部
    外傷左側枕骨骨折、蜘蛛網膜下腔出血併多處遲發性腦血腫
    （左側小腦、右側大腦額葉顳葉）等傷害，經送醫急診治療
    迄今，昏迷指數為10、左側肢體偏癱、外傷嚴重程度分數為
    18，併嚴重失智症狀等情，業據原告提出台北市立聯合醫院
    和平院區診斷證明書2紙為證（附民卷第7、8頁參照），且
    被告丁○○上開過失不法行為與原告所受傷害間，確有相當
    因果關係，復經本院96年度交易字第362號刑事判決認定屬
    實，並判處被告因業務上之過失傷害人致重傷，處有期徒刑
    10月，減為有期徒刑5月，如易科罰金以1千元折算1日，緩
    刑2年在案，故原告主張其因被告丁○○過失不法行為，致
    受有上述身體上傷害等情，即堪信為真正，可以採信。因之
    此，依民法第184條第1項前段規定，被告丁○○對原告即應
    負損害賠償責任。又受僱人因執行職務，不法侵害他人之權
    利者，由僱用人與行為人連帶負損害賠償責任，民事訴訟法
    第188條第1項前段亦定有明文。查被告丁○○為被告榮冠公
    司之受僱人，本件車禍事故發生當時，被告丁○○正執行送
    貨業務之事實，既為被告榮冠公司所不爭執，而被告丁○○
    因執行此送貨業務，不法侵害原告身體，致生損害於原告，
    已如前述，則依民法第188條第1項前段規定，被告榮冠公司
    自應與被告丁○○負連帶損害賠償責任。
(二)、原告主張之各項損害賠償數額，是否有據？
    按因故意或過失，不法侵害他人之權利者，負損害賠償責任
    。故意以背於善良風俗之方法，加損害於他人者亦同。違反
    保護他人之法律，致生損害於他人者，負賠償責任。但能證
    明其行為無過失者，不在此限。又不法侵害他人之身體或健
    康者，對於被害人因此喪失或減少勞動能力或增加生活上之
    需要時，應負損害賠償責任。民法第184條、第193條第1項
    分別定有明文。查被告丁○○不法侵害原告之身體，依民法
    第184條第1項前段、第188條第1項前段規定，應由被告丁○
    ○、榮冠公司負連帶損害賠償責任，業已敘明如前，茲就原
    告主張之損害賠償項目及金額，審酌如下：
１、醫療費用、住院期間看護費、購買尿布、剪刀等醫療照護用
    品、僱請救護車轉送同仁醫院附設護理之家費用等增加生活
    上之需要部分：
    查原告主張其因被告上開過失不法行為而受傷，亦因此而支
    出醫療費用5,630元、住院期間看護費4萬550元、購買尿布
    、剪刀等醫療照護用品5,109元、僱請救護車轉送同仁醫院
    附設護理之家費用3,300元等項增加生活上之需要，合計5萬
    4,589元，有原告提出台北市立聯合醫院醫療費用收據、門
    診費用證明書、同仁醫院醫療費用收據、同心園照顧服務員
    工作簽認單、統一發票、免用統一發票收據、順心救護車收
    費簽收單及收費單等件為證（附民卷第12至30頁參照），亦
    為被告所不爭執，故原告此部分請求，應屬有據，應准許之
    。另被告榮冠公司抗辯原告請領診斷證明書費用，計1,48 0
    元（附民卷第18、19頁參照），係不必要之支出，應自原告
    請求之醫療費用金額中扣除云云，惟證明書費用雖非因侵權
    行為直接所受之損害，卻係被害人（即原告）為實現其損害
    賠償債權而支出之必要費用，且係因加害人即被告丁○○上
    述過失不法侵權行為所引起，自應准許原告此部分請求（最
    高法院92台上2653號判決意旨參照），故被告榮冠公司此項
    抗辯，尚不足採。
２、支出同仁醫院附設護理之家保證金、照護費用之增加生活上
    需要部分：
    次查，原告又主張其支出同仁醫院附設護理之家保證金2萬
    元、自95年11月28日起至97年5月31日止之照護費用48萬4,3
    00元等項，合計50萬3,000元，固據其提出同仁醫院附設護
    理之家收費通知單及醫療費用收據共25紙為證（本院卷第43
    至65頁參照），然查，自96年1月份起，迄至97年5月31日止
    ，台北縣政府即按月補助1萬4千元之身心障礙者養護費用予
    原告（其中，96年1月份僅補助27天，計1萬2,194元），合
    計原告共領得23萬6,194元之身心障礙者養護費用，且此各
    月份之補助款，均由台北縣政府直接撥款予同仁醫院等情，
    為原告所自認（本院卷第36頁至第36頁反面、第42頁參照）
    ，則經核算加總原告提出之前開看護費用收據金額，其實際
    支出之看護總額，僅24萬8,106元，而逾此總額部分，原告
    亦自認其並無其他收據可資證明（本院卷第36頁參照），故
    原告上開2項請求，於26萬8,106元之範圍內（即：保證金2
    萬元+自95年11月28日起至97年5月31日止實際支出之照護費
    用24萬8,106元=26萬8,106元），核屬有據，應予准許，而
    超過部分，原告既不能證明，自不應准許。
３、預期將來每月尚需支出之照護費：
(1)、原告主張其因本件車禍倒地受傷後，雖經送醫急診治療，惟
    迄今仍遺有頭部外傷、左側枕骨骨折、多處大腦、小腦挫傷
    出血等身體上傷害，且目前呈植物人狀態，需由鼻胃管灌食
    及接受24小時看護照顧等情，有台北市立聯合醫院和平院區
    97年3月18日診斷證明書在卷可佐（本院卷第41頁參照），
    自堪信將來至原告死亡時止，其仍將繼續發生支出照護費用
    之增加生活上之需要。又原告現仍被安置於同仁醫院附設土
    城護理之家，該護理之家每月計收2萬6千元之照護費用，且
    原告今後尚可按月獲得台北縣政府補助之身心障礙者養護費
    用1萬4千元，亦有卷附同仁醫院附設土城護理之家收費表、
    96年度內政部主管身心障礙福利服務機構辦理身心障礙者托
    育及養護收費及補助標準一覽表可參（本院卷第68、69 頁
    參照），堪認原告將來每月至少需支出1萬2千元之照護費用
    。
(2)、按請求將來給付之訴，以有預為請求之必要者，得提起之，
    民事訴訟法第246條定有明文。查原告係請求被告自97年6
    月1日起至其死亡之日止，按月連帶給付照護費用，其中，
    自97年6月1日起至本件言詞辯論終結之日止（即97年6月9日
    ）之部分已經到期，其餘尚未到期部分，固屬將來給付之訴
    ，然自被告榮冠公司於本院97年6月9日言詞辯論時辯稱，其
    僅願繼續支付3至5年之照護費用，而不願給付至原告死亡為
    止等語觀之（本院卷第36頁反面參照），原告顯有預為請求
    之必要，應許原告提起之。因此，原告請求被告丁○○、榮
    冠公司自97年6月1日起至其死亡之日止，應按月連帶給付1
    萬2千元之照護費用，為有理由，應予准許，至原告逾此部
    分之請求，則為無理由，故不應准許。
４、慰撫金部分：
    末按，不法侵害他人之身體、健康、名譽、自由、信用、隱
    私、貞操，或不法侵害其他人格法益而情節重大者，被害人
    雖非財產上之損害，亦得請求賠償相當之金額。其名譽被侵
    害者，並得請求回復名譽之適當處分，民法第195條第1項定
    有明文。再按，慰撫金之核給標準，應斟酌雙方身分、地位
    及經濟狀況及其他各種情形核定之，最高法院著有76年台上
    字第1908號判例可資參照。查被告丁○○因執行職務，過失
    不法侵害原告之身體，依民法第195條第1項、第188條第1項
    前段等規定，被告丁○○及榮冠公司對於原告自應連帶賠償
    原告此項非財產上之損害。本院審酌原告已屆90高齡，仍親
    至行天宮擔任志工，長達12年之久，現卻因此車禍事故致其
    身體受有前述身體健康上重大不治之傷害，雖經治療，仍呈
    植物人狀態，需由鼻胃管灌食及接受24小時全天候之看護照
    顧，其精神上所受痛苦非輕；而被告丁○○目前失業，因其
    駕駛行為怠忽注意前述交通安全規則之遵守之過失程度等雙
    方之身分、地位及經濟等一切情況，認為被告丁○○、榮冠
    公司應連帶給付原告之慰撫金金額，以100萬元為適當，故
    原告請求被告連帶賠償其慰撫金100萬元，即屬有據，應予
    准許。
二、綜上所述，原告所受損害，包括其已支出之醫療費用、住院
    期間看護費、購買尿布、剪刀等醫療照護用品、僱請救護車
    轉送同仁醫院附設護理之家費用、同仁醫院附設護理之家保
    證金及照護費用等增加生活上之需要，以及慰撫金合計132
    萬2,695元（計算式：5萬4,589元+26萬8,106元+100萬元=13
    2萬2,695元），暨將來尚需按月支出1萬2千元之照護費用，
    依上揭民法規定，均應由被告負連帶賠償之責。從而，原告
    基於侵權行為之法律關係，請求被告賠償132萬2,695元，及
    自96年8月9日起至清償日止之法定遲延利息，暨自97年6月1
    日起至其死亡之日止，應按月連帶給付1萬2千元之照護費用
    ，均為有理由，應予准許，至原告逾此範圍之請求，則為無
    理由，應駁回之。
伍、兩造分別陳明願供擔保，請求准予宣告假執行或免為假執行
    ，均核原告勝訴部分，尚無不合，爰各酌定相當之擔保金額
    ，予以准許。至原告敗訴部分，其假執行之聲請，因訴之駁
    回而失所依據，不予准許，應併予駁回。
陸、本件事證已臻明確，兩造其餘攻擊防禦方法，核與本件判決
    結果無影響，爰不逐一論駁，併此敘明。
柒、據上論結，本件原告之訴，為一部有理由，一部無理由，並
    依民事訴訟法第85條第2項、第390條第2項、第392條第2項
    ，判決如主文。
中    華    民    國    97    年    6    月     23    日
                  民事第六庭    法  官  楊晉佳
以上正本係照原本作成。
如不服本判決，應於送達後20日內依對造人數提出繕本向本院提
出上訴狀上訴於臺灣高等法院。
中    華    民    國    97    年    6     月    23    日
                                書記官  朱俶伶


司法院資訊處製作；財團法人民間司法改革基金會備份。
